【裁判字號】    92,簡上,131
【裁判日期】    921016
【裁判案由】    損害賠償
【裁判全文】
臺灣桃園地方法院民事判決  九十二年度簡上字第一三一號
    上  訴  人  丙○○
    訴訟代理人  乙○○
    被  上訴人  甲○○
右當事人間請求損害賠償事件，上訴人對於中華民國九十二年四月九日本院中壢簡易
庭九十一年度壢簡字第四０五號第一審判決提起上訴，本院於民國九十二年十月二日
辯論終結，判決如左：
    主      文
原判決關於命上訴人給付超過新臺幣壹拾萬玖仟壹佰肆拾壹元部分，及該部分假執行
之宣告暨除確定部分外訴訟費用之裁判均廢棄。
右開廢棄部分，被上訴人在第一審簡易之訴駁回。
上訴人其餘上訴駁回。
第一審（除確定部分外）、第二審訴訟費用由被上訴人負擔三分之二，餘由上訴人負
擔。
    事      實
甲、上訴人方面：
壹、聲明：
一、原判決不利於上訴人部分廢棄。
二、右廢棄部分被上訴人在第一審簡易之訴駁回。
貳、陳述：除與原判決記載相同者，茲引用之外，補稱：
一、被上訴人所受之傷害係訴外人即綽號「阿華」真實姓名年籍不詳之人所毆傷，上
    訴人只是駕駛車牌號碼三Ｇ—二二二三號銀色休旅車，剛好行經桃園縣平鎮市○
    ○路、東豐路口被上訴人遭毆打處，被綽號「阿華」之人強迫攔下，上訴人並未
    參與傷害被上訴人之行為。
二、被上訴人所主張每月有工作、領有薪資並非事實，伊亦否認被上訴人於原審所提
    出薪資袋之真正。
三、上訴人是國中肄業，工作不穩定，名下並無任何資產，原審命上訴人給付被上訴
    人二十萬元之慰撫金尚屬過高。
乙、被上訴人方面：
    被上訴人於言詞辯論期日未到場，惟據以前到庭所為聲明、陳述略以：
壹、聲明：求為判決駁回上訴。
貳、陳述：與原判決記載相同者，茲引用之外，補稱：
    被上訴人之身分、地位、經濟狀況為：高中畢業，工作不穩定，名下並無任何資
    產。伊雖於原審所提出之薪資袋，惟不願意陳報該公司名稱及公司負責人之姓名
    ，伊亦無報稅之資料。
參、證據：援用第一審所提證據。
丙、本院依職權調閱本院九十年度訴字第二一五八號刑事卷宗全部。
    理      由
甲、程序方面：
    被上訴人經合法通知，未於言詞辯論期日到場，核無民事訴訟法第三百八十六條
    各款所列情形，爰依上訴人之聲請，由其一造辯論而為判決。
乙、得心證之理由：
壹、被上訴人起訴主張：上訴人於民國（下同）九十年十月一日凌晨零時許，駕駛車
    牌號碼：三Ｇ—二二二三號休旅車，與綽號「阿華」及同夥姓名年籍均不詳之成
    年男子十餘人所騎乘之機車，在桃園縣平鎮市○○路、東豐路口處，因被上訴人
    與上開騎乘機車之成年男子發生擦撞，竟即在上址共同毆打被上訴人，並強押被
    上訴人上車載至平鎮工業區內不詳地點，再予圍毆，致被上訴人因此受有左側肱
    骨開放性骨折，頭部外傷合併撕裂傷之傷害，經送醫治療結果，支付醫療費用九
    千一百四十一元，而被上訴人因上開傷勢無法正常工作達三個月之久，而上訴人
    每月薪資為三萬八千元，喪失勞動能力損失十三萬二千六百元，另所騎之機車毀
    損，修復費用為一萬九千二百零五元，並請求精神慰撫金三十五萬元，共計五十
    萬元等語（經原審判決駁回機車修復費用一萬九千二百零五元，喪失勞動能力部
    分駁回其中二萬八千六百元，慰撫金部分駁回其中十五萬元之請求，此部分未據
    被上訴人提起上訴，已告確定）。上訴人則以：被上訴人所受之傷害係訴外人即
    綽號「阿華」真實姓名年籍不詳之人所毆傷，上訴人只是駕駛車牌號碼三Ｇ—二
    二二三號銀色休旅車剛好行經桃園縣平鎮市○○路、東豐路口被上訴人遭毆打處
    ，被綽號「阿華」之人強迫攔下，上訴人並未參與傷害被上訴人之行為，而被上
    訴人所主張每月有工作、領有薪資並非事實，伊亦否認被上訴人於原審所提出薪
    資袋之真正，原審命上訴人給付二十萬元之慰撫金，因上訴人是國中肄業，工作
    不穩定，名下並無任何資產，上開慰撫金金額尚屬過高等語，資為抗辯。
貳、本件上訴人主張伊於九十年十月一日凌晨零時許，在桃園縣平鎮市○○路、東豐
    路口處，遭人毆打，上訴人亦在現場，嗣後並被押上上訴人所駕駛之上開休旅車
    至平鎮工業區內不詳地點，再遭人圍毆一事，上訴人對該等事實並不否認，堪信
    為真實，惟上訴人抗辯稱：伊只是駕駛該休旅車行經該處，遭綽號「阿華」之人
    攔下車子，並未參與毆打被上訴人之行為等語，是以本件首應審究之爭點厥為：
    上訴人是否有毆打被上訴人之行為？茲論述如下：
    經查，被上訴人於本院九十年度訴字第二一五八號刑事案件警訊及偵審中，就上
    開所主張之事實指述詳實，且法務部調查局以控制問題法及混合問題法，對被上
    訴人施以測謊，經研判未說謊，有法務部調查局九十一年十月二十五日調科參字
    第０九一００六七二六八０號測謊報告書附於臺灣高等法院九十一年度上訴字第
    一四七七號刑事卷宗可參，而證人魏增安於偵查中證稱：伊到現場時有看到被上
    訴人被十幾個人打到地上，還看到旁邊有一台休旅車，後來還看那群人將倒在地
    上之被上訴人拉上車，伊在現場看到他們打被上訴人直到他們走為止，大約經過
    三到五分鐘，但是並沒有看到任何人阻擋在該休旅車前面等語（見臺灣桃園地方
    法院檢察署九十年度偵字第一八四四九號偵查卷宗第十七頁背面至第十八頁），
    足見被上訴人抗辯稱伊是被綽號「阿華」之人強迫攔下休旅車，伊未參與毆打被
    上訴人云云，並不可採。而上訴人前開傷害被上訴人之行為經本院九十年度訴字
    第二一五八刑事判決及臺灣高等法院九十一年度上訴字第一四七七號刑事判決有
    罪確定在案，業據本院依職權調閱上開卷宗核閱無訛，被上訴人主張上訴人有前
    開毆打伊之行為應堪信為真實。被上訴人因上訴人之傷害行為而受有左側肱骨開
    放性骨折及頭部外傷合併撕裂傷，業據被上訴人提出診斷證明書影本一紙附卷可
    稽，足見上訴人上開傷害行為與被上訴人之傷害間顯有相當因果關係。
參、按因故意或過失，不法侵害他人之權利者，負損害賠償責任；不法侵害他人之身
    體或健康者，對於被傷害人因此喪失或減少勞動能力，或增加生活上之需要時，
    應負損害賠償責任，不法侵害他人之身體、健康、名譽、自由、信用、隱私、貞
    操，或不法侵害其他人格法益而情節重大者，被害人雖非財產上之損害，亦得請
    求相當之金額，民法第一百八十四條第一項前段、第一百九十三條、第一百九十
    五條第一項前段分別定有明文。被上訴人主張因上訴人毆打伊，致伊受有傷害，
    支出醫療費用，遭受喪失工作能力之損失，並請求慰撫金等語，惟上訴人抗辯稱
    ：否認被上訴人每月有工作，否認薪資袋之真正，且二十萬元之慰撫金尚屬過高
    等語，故被上訴人所主張之金額是否應准許，茲論述如下：
一、醫療費用部分：
    被上訴人因上訴人之傷害行為而受有傷害，經送醫治療共支付醫療費用九千一百
    四十一元（其中八千七百十一元為健保給付），業據被上訴人所提出之醫療費收
    據影本四紙在卷可證。按按保險制度，旨在保護被保險人，非為減輕損害事故加
    害人之責任。保險給付請求權之發生，係以定有支付保險費之保險契約為基礎，
    與因侵權行為所生之損害賠償請求權，並非出於同一原因。後者之損害賠償請求
    權，殊不因受領前者之保險給付而喪失，兩者除有保險法第五十三條關於代位行
    使之關係外，並不生損益相抵問題（最高法院六十八年度台上字第四十二號判例
    意旨參照），是以爰依右開判例意旨，保險制度旨在保護被保險人，非為減輕損
    害事故加害人之責任，是被上訴人將健保給付之八千七百十一元計入醫藥費用，
    向上訴人請求，亦屬正當，應予准許。合計被上訴人得請求之醫藥費為九千一百
    四十一元。
二、喪失勞動能力部分：
    按私文書之真正，如他造當事人有爭執者，則舉證人應負證其真正之責（最高法
    院十七年上字第九一七號判例及四十七年台上字第一七八四號判例意旨參照）。
    本件被上訴人主張因上訴人前開之傷害行為受有左側肱骨骨折併合撕裂傷，致其
    無法正常工作達三個月之久，每月薪資為三萬八千元，雖於原審提出薪資袋一紙
    為證，然上訴人否認該薪資單之形式上真正，並否認被上訴人有工作並於每月獲
    得薪資三萬八千元等事實，本院於九十二年七月八日準備程序中依民事訴訟法第
    一百九十九條第二項之規定向被上訴人行使闡明權，詢以：「有無證據證明薪資
    袋之真正？」，被上訴人則稱：不願意陳報公司負責人之名稱，也不要聲請公司
    負責人到庭作證等語（見本院九十二年七月八日準備程序筆錄第三頁），且被上
    訴人迄至九十二年十月二日言詞辯論終結前亦未再提出任何證據以實其說，揆諸
    前揭判例意旨，難認原告所提出之薪資袋為真正，且其主張其受有上開喪失勞動
    能力之損失亦不足採信，被上訴人此部分之請求為無理由，應予駁回。
三、精神慰撫金部分：
    被上訴人因上訴人上訴上開傷害行為，造成左側肱骨開放性骨折、頭部外傷合併
    撕裂傷等傷害，於九十年十月一日急診就醫，並住院治療，於同年月六日出院，
    且於手術後三個月內不宜使用左手從事工作，業據被上訴人提出診斷證明書影本
    二紙為證，被上訴人為高中畢業，工作不穩定，名下亦無財產，上訴人國中肄業
    ，工作不穩定，名下亦無財產，本院斟酌兩造上開身分地位、經濟狀況及被上訴
    人傷害程度等一切情狀，認為本件精神慰撫金之請求以十萬元為相當，被上訴人
    逾此範圍內之請求，為無理由應予駁回。
肆、從而，被上訴人依侵權行為之法律關係，請求上訴人給付十萬九千一百四十一元    ，及自起訴狀繕本送達翌日（即九十一年五月十四日）起至
    ，及自九十一年五月十四日起至清償日止，按年息百分之五計算之利息，為有理
    由，應予准許，逾此部份之請求不應准許，應予駁回。原審就上開不應准許部分
    ，為上訴人敗訴之判決並依聲請為假執行之宣告，自有未洽，上訴意旨求予廢棄
    改判，為有理由，本院就此部分予以廢棄改判如主文第一、二項所示。至被上訴
    人之請求應准許部分，原審為上訴人敗訴之判決並依聲請為假執行之宣告，於法
    並無不合，上訴意旨就此部分求予廢棄改判，為無理由，應予駁回。
伍、據上論結，本件上訴為一部有理由，一部無理由，依民事訴訟法第四百三十六條
    之一第三項、第四百五十條、第四百四十九條第一項、第四百六十三條、第三百
    八十五條第一項前段、第七十九條，判決如主文。
中      華      民      國    九十二    年      十      月      十六    日
                              臺灣桃園地方法院民事第二庭
~B審判長法官  邱瑞祥
~B      法官  劉佩宜
~B      法官  張明儀
右正本係照原本作成
本判決不得上訴。
中      華      民      國    九十二    年      十      月      十七    日
~B      法院書記官  黃文琪


司法院資訊處製作；財團法人民間司法改革基金會備份。
